【裁判字號】    92,交易,123
【裁判日期】    921021
【裁判案由】    過失傷害
【裁判全文】
臺灣高雄地方法院刑事判決                        九十二年度交易字第一二三號
    公  訴  人  臺灣高雄地方法院檢察署檢察官
    被      告  丁○○
右列被告因過失傷害案件，經檢察官聲請簡易判決處刑（九十二年度偵字第一七四九
號），本院改依通常程序審理，經本院訊問被告後，其為有罪之答辯，本院裁定由受
命法官獨任進行簡式審判程序，本院判決如左：
    主  文
丁○○因過失傷害人致重傷，處有期徒刑肆月，如易科罰金，以佰元折算壹日。
    事  實
一、丁○○無犯罪前科記錄，考領有普通小型車駕駛執照，於民國九十一年十二月二
    十二日晚間十時許，駕駛盧書勤所有之車號ＹＺ─九六八五號自用小客車，沿高
    雄市新興區○○○路由東往西方向行駛，途經大同一路與南台路無號誌、亦未設
    有行人穿越道之交岔路口時，本應注意汽車行駛時，駕駛人應注意車前狀況，並
    隨時採取必要之安全措施，及行經無號誌之交岔路口，應減速慢行，作隨時停車
    之準備，且依當時天候晴朗、柏油路面乾燥無缺陷、無障礙物、夜間有照明、視
    距良好等客觀情形及其智識程度，並無不能注意之情事，竟疏於注意，於行經上
    開交岔路口時，未減速作隨時停車之準備，亦未注意車前狀況，即貿然駛過上開
    路口，適有甲○○沿南台路由北往南徒步行走，正欲穿越大同一路，亦疏未注意
    行人穿越道路時，在未設有行人穿越道亦非禁止穿越之路段穿越道路時，應注意
    左右無來車，始可小心迅速穿越，即貿然穿越上開無行人穿越道之交岔路口，丁
    ○○見狀閃煞不及，其所駕上開自小客車右側車頭葉子板撞及甲○○，甲○○頭
    部再撞擊丁○○所駕自小客車前方右側之擋風玻璃，甲○○因之受有頭部外傷併
    顱骨骨折及腦出血，引起腦外傷併右側肢體障礙、認知功能障礙及全失語症之重
    傷害。嗣丁○○於肇事後，未被有偵查犯罪職權之機關或公務員發覺前，即聯絡
    救護人員將甲○○送醫救治，並委請其同車友人乙○○打電話報警，及留在現場
    等待，主動向據報前往現場處理之警員庚○○坦承肇事，自首而願接受裁判。
二、案經甲○○訴請暨高雄市政府警察局新興分局移送臺灣高雄地方法院檢察署檢察
官聲請簡易判決處刑，經本院改依通常程序並訊問被告後，其為有罪之答辯，本
    院裁定由受命法官獨任進行簡式審判程序。
    理  由
一、右揭犯罪事實，業據被告丁○○於警訊、偵查及本院調查、審理時供承不諱，核
    與告訴人家屬丙○○於警訊、本院調查中指訴之情節相符，並經證人戊○○、莊
    忠於警訊及本院調查時證述明確，復有道路交通事故調查報告表、現場圖、談話
    紀錄表、事發後車輛現場照片四張附卷可稽。又告訴人甲○○因本件車禍，受有
    頭部外傷併顱骨骨折及腦出血，引起腦外傷併右側肢體障礙、認知功能障礙及全
    失語症之傷害，而該「全失語症」係語言功能完全喪失，無理解及表達能力，往
    後恢復之程度極低；「認知功能障礙」亦係達嚴重程度，經治療幾乎沒有恢復之
    可能等情，亦有高雄醫學大學附設中和紀念醫院出具之診斷證明書二紙、九十二
    年九月二十二日（九二）高醫附秘字第二五一三號函一紙在卷足憑，足認已屬刑
    法之重傷害，是被告上開自白與事實相符，應堪採信。
二、按行經無號誌之交岔路口，應減速慢行，作隨時停車之準備，又汽車行駛時，駕
    駛人應注意車前狀況，並隨時採取必要之安全措施，道路交通安全規則第九十三
    條第一項第四款、第九十四條第三項分別定有明文。被告考領有駕駛執照，駕車
    自應遵守上揭規定，竟於行經上開路口時疏未注意，未作隨時停車之準備，亦未
    注意車前狀況，致閃煞不及撞及告訴人而發生本件車禍，其顯有過失甚明。又本
    件車禍之肇事原因，經送請高雄市政府建設局車輛行車事故鑑定委員會鑑定結果
    ，亦認定：「丁○○行經無號誌之交岔路口未減速慢行，為肇事次因；甲○○穿
    越道路未注意左右確無來車，為肇事主因」等情，有該會九十一年二月七日高市
    車鑑字第０九一００００六六五號函暨鑑定意見書一份附卷可按，足認被告駕車
    確有前開之過失無訛。再告訴人所受如事實欄所示之重傷害，與被告之過失行為
    間，有相當因果關係。綜上，本件事證明確，被告前揭犯行，堪予認定。至告訴
    人甲○○雖亦有穿越道路時，未注意左右確無來車即貿然穿越之過失，惟不因此
    解免被告之過失刑責；另公訴人漏未論及被告有行經無號誌之交岔路口，應減速
    慢行，作隨時停車之準備之過失，應予補充，均附此敘明。
三、核被告所為，係犯刑法第二百八十四條第一項後段之過失致重傷罪。被告於肇事
    後，未被有偵查犯罪職權之機關或公務員發覺前，即聯絡救護人員將甲○○送醫
    救治，並委請其同車友人乙○○打電話報警，及留在現場等待，主動向據報前往
    現場處理之警員坦承肇事並接受裁判等情，業據證人即警員庚○○於本院調查時
    證述屬實，合於自首之要件，應依刑法第六十二條前段之規定，減輕其刑。爰審
    酌被告未曾有犯罪前科，素行良好，有臺灣高等法院被告全國前案紀錄表一紙在
    卷可稽，本次不慎駕車肇事，肇事後已立即救助傷者並報警處理，且被告之過失
    僅係本件肇事次因，有前揭鑑定意見書在卷可按，雖迄今仍未能與被害人家屬達
    成和解，惟犯後坦承犯行，態度良好，及告訴人傷勢程度非輕、告訴人未注意確
    認左右有無來車即貿然穿越道路，係本件肇事主因等一切情狀，量處如主文所示
    之刑，並諭知易科罰金之折算標準，以資懲儆。
據上論斷，應依刑事訴訟法第四百五十二條、第二百九十九條第一項前段，刑法第二
百八十四條第一項後段、第四十一條第一項前段、第六十二條前段，罰金罰鍰提高標
準條例第一條前段、第二條，判決如主文。
本案經檢察官己○到庭執行職務。
中      華      民      國      九十二      年    十    月    二十一    日
                                臺灣高雄地方法院交通法庭
                                        法  官    林韋岑
右正本證明與原本無異。
如不服本判決，應於判決送達後十日內，向本院提出上訴狀。
                                        書記官    林慧君
中    華    民    國      九十二      年      十    月      二十一      日
【附錄本判決論罪科刑法條】
中華民國刑法第二百八十四條第一項：
  因過失傷害人者，處六月以下有期徒刑、拘役或五百元以下罰金，致重傷者，處一
  年以下有期徒刑、拘役或五百元以下罰金。


司法院資訊處製作；財團法人民間司法改革基金會備份。
